【裁判字號】    98,非抗,46
【裁判日期】    980623
【裁判案由】    拍賣抵押物
【裁判全文】
臺灣高等法院民事裁定                  98年度非抗字第46號
再抗告人  甲○○
代 理 人  任秀妍律師
上列再抗告人因拍賣抵押物事件，對於中華民國98年4月8日臺灣
士林地方法院98年度抗字第32號第二審裁定，提起再抗告，本院
裁定如下：
    主  文
再抗告駁回。
再抗告訴訟費用由再抗告人負擔。
    理  由
一、按對於抗告法院所為抗告有無理由之裁定再為抗告，僅得以
    其適用法規顯有錯誤為理由，並經原法院之許可者為限，非
    訟事件法第45條第 3項定有明文。所謂「適用法規顯有錯誤
    」，係指原裁定違背法規或現存判例解釋者而言（最高法院
    57年台上字第1091號判例參照）。又最高法院71年台抗字第
    306 號判例既謂：「抵押權人聲請拍賣抵押物，在一般抵押
    ，因必先有被擔保之債權存在，而後抵押權始得成立，故祇
    須抵押權已經登記，且登記之債權已屆清償期而未受清償，
    法院即應准許之。惟最高限額抵押，抵押權成立時，可不必
    先有債權存在，縱經登記抵押權，因未登記已有被擔保之債
    權存在，如債務人或抵押人否認先已有債權存在，或於抵押
    權成立後，曾有債權發生，而從抵押權人提出之其他文件為
    形式上之審查，又不能明瞭是否有債權存在時，法院自無由
    准許拍賣抵押物」。顯見於抵押權人提出證據證明有抵押債
    權存在時，縱然債務人或抵押人否認各該證據為真正，對抵
    押債權之是否存在有所爭執，法院仍須就證據為形式上之審
    查，而為准駁。苟抵押權人提出之證據，形式上足以證明抵
    押債權存在，法院即應許可拍賣抵押物（最高法院民國80年
    8月20日80年度第4次民事庭會議決議(二)參照）。至債務人或
    抵押人否認各該證據為真正，對抵押債權之存否有所爭執，
    則應另循訴訟途徑解決，抵押權人無須於聲請拍賣抵押物前
    ，先行訴請確認其權利存在（最高法院93年度台抗字第 905
    號裁定參照）。
二、本件再抗告人就原法院認其對於原法院97年度拍字第1252號
    裁定之抗告為無理由，而駁回其抗告之原裁定，再為抗告，
    係以：系爭抵押權之存續期間早於民國（下同）81年 4月24
    日屆滿，相對人遲至16年半後之97年11月 5日始聲請拍賣抵
    押物，足見其債權必然存有爭議，且該抵押債權亦已罹於時
    效而消滅；相對人所提出之本票係屬偽造或變造，原裁定未
    審查該本票之真正與否，亦未予債務人余金和確認之機會，
    逕予駁回再抗告人之抗告，違反最高法院71年台抗字第 306
    號判例，其適用法規顯有錯誤云云為其論據。
三、惟查，債務人余金和為擔保其對於相對人所負之債務，先於
    79年5月2日將其所有坐落台北市○○區○○段壹小段612之2
    地號土地所有權應有部分 360分之39及門牌號碼台北市○○
    區○○路3段143巷10號2樓房屋所有權全部、同巷8號地下室
    房屋所有權應有部分1,000分之108（下稱系爭不動產），設
    定最高限額新臺幣（下同） 300萬元之抵押權予相對人，登
    記存續期間自79年4月25日至81年4月24日，嗣余金和於97年
    9 月16日再將系爭不動產移轉登記予再抗告人，有土地及建
    物登記謄本可稽（見原法院97年度拍字第1252號卷9至25 頁
    ）。茲相對人向原法院聲請拍賣系爭不動產，業據其提出第
    三人馥名電機企業股份有限公司於79年5月1日簽發、到期日
    為97年 4月30日、面額300萬元之本票1紙，而該紙本票業經
    債務人余金和在其上為背書（見同卷45頁），是依形式上之
    審查，已足證明抵押債權存在，揆諸前揭說明，法院即應許
    可拍賣系爭抵押物之不動產。至相對人所提出之上開本票是
    否有偽造或變造情事，及其請求權已否罹於消滅時效，俱屬
    實體上之爭執，應由債務人余金和或再抗告人另行提起訴訟
    以資解決，殊非拍賣抵押物裁定程序所應審究。從而原裁定
    駁回再抗告人對於原法院97年度拍字第1252號准許拍賣抵押
    物裁定之抗告，並未違背最高法院71年台抗字第 306號判例
    ，自無適用法規顯有錯誤之情形，乃再抗告人竟對之再為抗
    告，自屬不應許可。本院尚不受原法院所具「再抗告許可意
    見書」之拘束，應認再抗告人之再抗告為不合法。
四、據上論結，本件再抗告為不合法，依非訟事件法第46條、第
    21條第2項，民事訴訟法第495條之1第2項、第481條、第444
    條第1項、第78條，裁定如主文。
中    華    民    國    98    年    6     月    23    日
                    民事第六庭
                        審判長 法  官 林鄉誠
                               法  官 許紋華
                               法  官 梁玉芬
正本係照原本作成。
不得抗告。
中    華    民    國    98    年    6     月    24    日
                               書記官 常淑慧


司法院資訊處製作；財團法人民間司法改革基金會備份。
